【裁判字號】    99,交簡上,3
【裁判日期】    990226
【裁判案由】    公共危險
【裁判全文】
臺灣臺南地方法院刑事判決             99年度交簡上字第3號
上  訴  人
即  被  告  甲○○
上列上訴人即被告因公共危險案件，不服本院98年度交簡字第31
70號、中華民國98年11月30日第一審簡易判決（聲請簡易判決處
刑案號：臺灣臺南地方法院檢察署98年度偵字第14767號），提
起上訴，本院管轄之第二審合議庭判決如下：
    主  文
原判決撤銷。
甲○○服用酒類，不能安全駕駛動力交通工具而駕駛，處有期徒
刑參月，如易科罰金，以新臺幣壹仟元折算壹日。
    事  實
一、甲○○於民國98年8月22日下午1時40分許，在臺南縣省道臺
    19甲線與臺86線交岔路口附近某處之檳榔攤內，飲用維士比
    藥酒後，已不能安全駕駛動力交通工具，仍於飲酒完畢後之
    同日下午2時15分許，駕駛其妻杜淑惠所有車號KF6-036號重
    型機車自上址出發，欲前往友人住處，行經臺南縣關廟鄉下
    湖村下湖2-6號前，因未戴安全帽為警攔檢，經警於同日下
    午3時9分許檢測其吐氣後所含酒精濃度，達每公升0.96毫克
    ，而查悉上情。
二、案經臺南縣警察局歸仁分局報請臺灣臺南地方法院檢察署檢
    察官聲請簡易判決處刑。
    理  由
一、按本件被告甲○○所犯為死刑、無期徒刑、最輕本刑3年以
    上有期徒刑以外之罪，亦非屬高等法院管轄之第一審案件，
    其於準備程序進行中，先就被訴事實為有罪之陳述，經告知
    簡式審判程序之旨，並聽取檢察官、被告之意見後，本院合
    議庭依刑事訴訟法第273條之1第1項裁定進行簡式審判程序
    ，是本案之證據調查，依同法第273條之2規定，不受同法第
    159條第1項、第161條之2、第161條之3、第163條之1，及第
    164條至第170條所規定證據能力認定及調查方式之限制，合
    先敘明。
二、上開事實，業據被告甲○○於警詢及本院準備程序時坦承不
    諱，並有車籍查詢基本資料表（警卷第20頁）、酒精測試紀
    錄表（警卷第8頁）、刑法第185條之3案件測試觀察紀錄（
    警卷第10頁）在卷可證，足認被告確有酒後駕車之情無訛。
    再按刑法第185條之3所稱不能安全駕駛動力交通工具，依法
    務部召集內政部警政署等相關單位研議，並參考德國、美國
    之認定標準，對於酒精濃度呼氣已達每公升0.55毫克或血液
    濃度達百分之0.11點以上，肇事率為一般正常人之10倍，認
    為已達「不能安全駕駛」之標準，此為本院審理同類型案件
    職務上已知悉之事。查被告為警查獲時，經施以抽血檢驗酒
    精濃度，經換算呼氣測試酒精濃度，測得其呼氣中所含酒精
    成分為每公升0.96毫克，有上開酒精測定紀錄表在卷可稽，
    是其肇事率已遠逾正常人10倍以上，堪認被告駕車當時，確
    已達於不能安全駕駛動力交通工具之程度，足見被告自白與
    事實相符。本件事證明確，被告犯行實可認定。
三、核被告甲○○所為，係犯刑法第185條之3酒醉駕車公共危險
    罪。原審以本案事證明確，依刑事訴訟法第449條第1項前段
    、第454條第2項，刑法第185條之3、第41條第1項前段，刑
    法施行法第1條之1第1項，逕以簡易判決量處被告有期徒刑5
    月，並諭知如科罰金，以新臺幣1,000元折算1日，固非無見
    。惟按刑事審判旨在實現刑罰權之分配正義，故法院對於有
    罪被告之科刑，應符合罰刑相當之原則，使輕重得宜，罰當
    其罪，此所以刑法第五十七條明定科刑時，應審酌一切情狀
    ，尤應注意該條所列十款事項，以為科刑輕重之標準，並賦
    予法院裁量權。而判決於科刑之理由，如僅載稱審酌刑法第
    五十七條所規定一切情狀，因如此記載，僅為法律抽象之一
    般規定，並未說明各該事項之具體情形，其量刑是否妥適無
    從據以斷定，自有判決理由未備之違法。又如何量定其刑及
    是否宣告緩刑，固屬實體法上賦予法院得為自由裁量之事項
    ，但此項裁量權之行使，並非得以任意或自由為之，仍應受
    一般法律原則之拘束，即必須符合所適用法律授權之目的，
    並受法律秩序之理念、法律感情及慣例等所規範。若違反比
    例原則、平等原則時，得認係濫用裁量權而為違法，最高法
    院91年度台上字第5295號判決可資參照。查本件被告甲○○
    經施以抽血檢驗酒精濃度，經換算呼氣測試酒精濃度，測得
    其呼氣中所含酒精成分為每公升0.96毫克，超出法定標準每
    公升0.55毫克甚多，而有不能安全駕駛之情事。惟本件被告
    前雖曾於88年間因酒後駕車經本院以88年易字第1959號判處
    有期徒刑4月，有其前案紀錄表1份在卷可稽，然其前次酒後
    駕車距本案犯罪已約10年，尚難認前次科刑不足以使其心生
    警剔，或藉此憑認其惡性重大，且觀之其前次係因酒後無法
    安全駕駛而駕駛廂型車與他人擦撞，致他人身體受傷（參見
    卷附上開判決書），與本次酒後駕車並未肇事之情節相較，
    本案之犯罪情節較為輕微，又其本次酒後所駕駛者為重型機
    車，雖可能對自己生命、身體已造成危險，惟對其他用路人
    在道路交通安全上之危害，與同樣酒後駕駛汽車或大貨車者
    ，顯不相同。參以被告犯後坦承犯行，已具悔意。原審未審
    酌上情，逕以簡易判決量處上開刑度及易科罰金之標準，其
    量刑稍嫌過重。揆諸前開最高法院判決意旨，原判決自有未
    洽。上訴人以原審量刑過重提起上訴，為有理由，爰將原判
    決撤銷改判。茲審酌本件被告飲酒之程度、駕駛之動力交通
    工具為重型機車、並未肇事，對其他用路人所生之危害、犯
    後坦承犯行，已有悔意等一切情狀，量處如主文第二項所示
    之刑，並諭知易科罰金之折算標準。
據上論斷，應依刑事訴訟法第455條之1第1項、第3項、第369條
第1項前段、第364條、第299條第1項前段、第273條之1第1項，
刑法第185條之3、第41條第1項前段，刑法施行法第1條之1第1項
，判決如主文。
本案經檢察官吳坤城到庭執行職務。
中    華    民    國    99    年    2     月    26    日
                  刑事第十二庭  審判長法  官  卓穎毓
                                      法  官  周宛瑩
                                      法  官  莊玉熙
以上正本證明與原本無異。
不得上訴。
                                      書記官  余富誠
中    華    民    國    99    年    2     月    26    日
附錄本案論罪科刑法條全文
中華民國刑法第185條之3：
服用毒品、麻醉藥品、酒類或其他相類之物，不能安全駕駛動力
交通工具而駕駛者，處1 年以下有期徒刑、拘役或科或併科15萬
元以下罰金。

司法院資訊處製作；財團法人民間司法改革基金會備份。
